【裁判字號】    89,訴,79
【裁判日期】    890509
【裁判案由】    侵權行為損害賠償
【裁判全文】
臺灣苗栗地方法院民事判決  八十九年度訴字第七十九號
    原      告  乙○○
                甲○○
    被      告  丁○○
                              .
                統聯汽車客運股份有限公司
                            設台北縣三重市○○路○段七三號
    法定代理人  呂良宗      住.
    訴訟代理人  丙○○      住.
右當事人間請求侵權行為損害賠償事件，本院判決如左：
    主      文
被告應連帶給付原告乙○○新台幣伍萬元，原告甲○○新台幣參萬元，及均自民國八
十八年十月十九日起至清償日止，按週年利率百分之五計算之利息。
原告其餘之訴駁回。
訴訟費用由被告連帶負擔二十分之一，原告乙○○負擔二分之一，餘由原告甲○○負
擔。
本判決第一、三項於原告乙○○以新台幣壹萬伍仟元，甲○○以新台幣壹萬元供擔保
後，得假執行。但被告統聯汽車客運股份有限公司於假執行程序實施前，如分別以新
台幣伍萬元及參萬元為原告乙○○及甲○○預供擔保，得免為假執行。
原告其餘假執行之聲請駁回。
    事      實
甲、原告方面：
一、聲明：求為判決(一)被告應連帶給付原告乙○○新台幣︵下同︶七十三萬七千五百
    元，原告甲○○三十四萬七千五百元，及均自起訴狀繕本送達翌日︵即民國八十
    八年八月十九日︶起至清償日止，按週年利率百分之五計算之利息。(二)願供擔保
    ，請准為假執行之宣告。
二、陳述：
(一)被告丁○○係受僱於被告統聯汽車股份有限公司（以下簡稱統聯公司）之營業大
    客車司機，於八十八年六月十六日上午六時二十分許，駕駛車牌號碼ＦＲ－七九
    一號營業大客車搭載原告，沿中山高速公路由北往南方向行駛，於同日上午八時
    五分許，行經國道中山高速公路南下一四二公里又二百公尺處，因被告丁○○所
    駕駛之ＦＲ－七九一號營業大客車行駛中線車道而其前面有一貨櫃車行駛在前，
    被告丁○○欲變換至外側車道，此時應注意汽車行駛在高速公路途中變換車道時
    ，應保持安全距離及間隔，而依當時情形亦無不能注意情形，竟疏未注意及此，
    乃貿然向外側車道變換車道，致撞及在外側車道同向由訴外人徐昭宗駕駛ＸＩ－
    五一九號全聯結車左後方，並因而致原告乙○○受有頭部外傷、顏面外傷、左額
    部裂傷、胸部鈍挫傷併右側第一至第四肋骨骨折，而原告甲○○則受有頭部外傷
    併左頰裂傷之傷害。又被告丁○○因業務過失傷害案件，業經鈞院刑事庭以八十
    八年度交易字第八三號判處被告丁○○有期徒刑四月，如易科罰金，均以三百元
    折算一日在案，惟就民事賠償部分，均迄未予置理。
(二)被告統聯公司為被告丁○○之雇主，依民法第一百八十四條第一項前段及第一百
    八十八條第一項前段之規定，因被告丁○○執行職務而不法侵害原告之權利，被
    告統聯公司自應與被告丁○○連帶負損害賠償責任，茲就賠償範圍分敘如次：
  １增加生活上需要費用部分：原告乙○○主張因被告過失傷害行為，致其受有頭部
    外傷、顏面外傷、左額部裂傷、胸部鈍挫傷併右側第一至第四肋骨骨折等傷害，
    而原告甲○○則受有頭部外傷併左頰裂傷之傷害，二人均住院診療七天，於住院
    期間須僱人看護，料理生活事宜，以每日二千五百元計算，各請求住院七天之看
    護費用一萬七千五百元。
  ２減少勞動能力損害部分：原告於本件車禍事故發生前，均以打零工維生，每日薪
    資一千元，原告乙○○因本件車禍受傷後，尚須療養四個月無法工作，計受有十
    二萬元之工作損害，而原告甲○○於此次受傷後，尚須養護一個月無法工作，計
    受有三萬元之工作損失。
  ３慰撫金部分：原告遽遭被告之過失行為致嚴重傷害，身心影響至鉅，精神上之痛
    苦亦屬重大，原告乙○○爰請求被告連帶賠償六十萬元，而原告甲○○則請求被
    告連帶賠償三十萬元之精神上損害。
    從而，原告自得依侵權行為之法律關係，訴請被告連帶賠償原告乙○○七十三萬
    七千五百元，原告甲○○三十萬七千五百元，並法定遲延利息。
三、證據：提出協和醫院診斷證明書二件為證。
乙、被告方面：
一、被告丁○○部分：
(一)聲明：求為判決駁回原告之訴。
(二)陳述：
    其對於刑事判決所認定之事實及就本件車禍之發生確有過失乙節，均無爭執，惟
    原告請求之金額過高，且未能提出證據資料以資證明。
二、被告統聯公司部分：
(一)聲明：求為判決(一)駁回原告之訴。(二)如受不利之判決，願供擔保請准宣告免假執
    行。
(二)陳述：
    被告對於刑事判決所認定之事實及被告丁○○就本件車禍之發生確有過失乙節，
    並無爭執，惟訴外人徐昭宗所駕駛震富交通股份有限公司所有ＸＩ－五一九號全
    聯結車超重，亦屬肇致本件行車事故之原因，應負有過失責任，且原告請求之金
    額過高，迄未能提出證據資料以資證明。
(三)證據：聲請函送台灣省竹苗區車輛行車事故鑑定委員會鑑定肇事原因。
丙、本院依職權調閱本院八十八年度交易字第八三號刑事卷。
    理      由
一、本件原告主張：被告丁○○係受僱於被告統聯公司之營業大客車司機，於八十八
    年六月十六日上午六時二十分許，駕駛車牌號碼ＦＲ－七九一號營業大客車搭載
    原告，沿中山高速公路由北往南方向行駛，於同日上午八時五分許，行經國道中
    山高速公路南下一四二公里又二百公尺處，因被告丁○○所駕駛ＦＲ－七九一號
    營業大客車之行駛中線車道前面有一貨櫃車行駛在前，被告丁○○欲變換至外側
    車道，此時應注意汽車行駛在高速公路途中變換車道時，應保持安全距離及間隔
    ，而依當時情形亦無不能注意情形，竟疏未注意及此，貿然向外側車道變換車道
    ，致撞及在外側車道同向由訴外人徐昭宗駕駛ＸＩ－五一九號全聯結車左後方，
    因而致原告乙○○受有頭部外傷、顏面外傷、左額部裂傷、胸部鈍挫傷併右側第
    一至第四肋骨骨折，而原告甲○○則受有頭部外傷併左頰裂傷之傷害，爰依侵權
    行為之法律關係，訴請被告連帶賠償原告乙○○七十三萬七千五百元，原告甲○○三十萬七千五百元，並均自起訴狀繕本送達翌日起之法定遲延利息等語。而被
    告則以：其等對於刑事判決所認定之事實及被告丁○○就本件車禍之發生確有過
    失乙節，並無爭執，惟訴外人徐昭宗所駕駛震富交通股份有限公司所有ＸＩ－五
    一九號全聯結車超重，亦有過失，且原告請求之金額過高，迄未能提出證據資料
    以資證明等語，資為抗辯。
二、查原告主張之前揭事實，業據其提出與所述相符之診斷證明書等件為證，且為被
    告所不爭執，又被告丁○○因業務過失傷害，經本院刑事庭以八十八年度交易第
    八三號判處被告丁○○有期徒刑四月，如易科罰金，以參佰元折算一日在案，此
    有刑事判決書一件附卷足稽，自堪信原告之主張為實在。至被告統聯公司雖辯稱
    訴外人徐昭宗駕駛震富交通股份有限公司所有ＸＩ－五一九號全聯結車超重，亦
    屬肇致本件行車事故之原因，應負有過失責任云云。惟其就此部分所辯並未能舉
    證以實其說，自難遽為其有利之認定；且按數人共同為侵權行為加損害於他人，
    各有賠償其損害全部之責任（最高法院著有十九年上字第一二０二號判例足資參
    照），是縱訴外人徐昭宗就本件行車事故亦負有過失責任，然揆諸前開說明，被
    告就原告所受損害仍負有全部之賠償責任，則其前開所辯洵非足採。
三、按汽車在行駛途中，不得驟然或任意變換車道，如欲超越前車變換車道應先顯示
    方向燈告知前後車輛並保持安全距離及間隔方得超越或變換車道，此為高速公路
    交通管制規則第十一條所明定。查被告丁○○為職業駕駛者，自應注意前揭道路
    交通安全規定，且依當時情形亦無不能注意情形，詎竟疏未注意及此，肇致本件
    行車事故，被告丁○○自難辭過失之責，而其過失行為與原告所受傷害，亦具有
    相當因果關係，堪以認定。次按因故意或過失，不法侵害他人之權利者，負損害
    賠償責任；受僱人因執行職務，不法侵害他人權利者，由僱用人與行為人連帶負
    賠償責任；又不法侵害他人身體或健康者，對於被害人因此喪失或減少勞動能力
    ，或增加生活上之需要時，應負損害賠償責任；再不法侵害他人之身體、健康、
    名譽或自由者，被害人雖非財產上之損害，亦得請求賠償相當之金額，民法第一
    百八十四條第一項前段、第一百八十八條第一項前段、第一百九十三條第一項、
    第一百九十五條第一項前段分明定有明文。本件被告丁○○為被告統聯公司之受
    僱人，業經其等自承在卷，其於執行職務中因過失肇致本件行車事故，參諸前揭
    規定，被告丁○○與統聯公司就原告因此所受之損害，自應負連帶賠償之責，爰
    審酌原告所得請求之賠償數額如次：
(一)增加生活上需要費用及減少勞動能力損害部分：原告主張因被告過失傷害行為，
    各於協和醫院住院診療七天，於住院期間僱請看護人員照料生活事宜，以每日二
    千五百元計算，各請求住院七天之看護費用一萬七千五百元，又其等於本件車禍
    事故發生前，均以打零工維生，每日薪資一千元，原告乙○○因本件車禍受傷後
    ，尚須療養四個月無法工作，計受有十二萬元之工作損害，而原告甲○○於此次
    受傷後，尚須養護一個月無法工作，計受有三萬元之工作損失云云，惟此已為被
    告所否認。按民事訴訟法如係由原告主張權利，應先由原告負舉證之責，若原告
    先不能舉證，以證實自己主張之事實為真實，則被告就其抗辯事實即令不能舉證
    ，或其所舉證據尚有疵累，亦應駁回原告之請求；次按關於侵權行為賠償損害之
    請求權，以實際上受有損害為成立要件，最高法院十七年上字第九一七號及四十
    八年台上字第六八０號分別著有判例可資參照。查本件原告甲○○自承已罹患癌
    症多年，均無法工作等情（見本院八十九年五月十六日言詞辯論筆錄），則其主
    張因此次行車事故，受有工作上損失云云，即無足採，又原告就其等確實受有上
    述各該損害乙節，並未能舉證以實其說，自難遽為其等有利之認定，則渠等此部
    分之主張，尚非足採。
(二)精神慰撫金部分：查原告乙○○因本件行車事故受有頭部外傷、顏面外傷、左額
    部裂傷、胸部鈍挫傷併右側第一至第四肋骨骨折，而原告甲○○則受有頭部外傷
    併左頰裂傷之傷害，則渠等主張因此生理、精神確受有痛苦，自應認非虛。本院
    斟酌原告各住院診療七天，原告乙○○目前無業，所居之屋為自有，而原告甲○○學歷為國中肆業，已罹患癌症多年，目前並無工作，名下亦無財產，而被告丁○○學歷為國小畢業，現任職於被告統聯公司，月薪約四、五萬元，名下並無財
    產，所居之屋為租賃，又被告統聯公司以經營汽車貨運為業，資本總額十四億元
    等情，此為兩造所不爭執，並兩造之身分、地位、經濟情況等一切情狀，認原告
    乙○○請求六十萬元，原告甲○○請求三十萬元，均嫌過高，應予核減為原告乙○○五萬元，原告甲○○三萬元，方屬公允，逾此數額之請求，為無理由。
四、綜上所述，原告依據侵權行為之法律關係，請求被告應連帶給付原告乙○○七十
    三萬七千五百元；原告甲○○三十四萬七千五百元，及均自起訴狀繕本送達翌日
    ︵即八十八年八月十九日︶起至清償日止，按週年利率百分之五計算之法定遲延
    利息，經核於被告應連帶給付原告乙○○五萬元；原告甲○○三萬元，及均自八
    十八年八月十九日起至清償日止，按週年利率百分之五計算之利息，為有理由，
    應予准許，逾此部分之請求，為無理由，應予駁回。
五、本件事證已臻明確，兩造其餘主張陳述及所提之證據，經審酌於本院前揭判決不
    生影響，無一一論述之必要，附此敘明。
六、本判決就原告勝訴部分，原告及被告統聯公司各陳明願供擔保，聲請為假執行之
    宣告或免為假執行，經核均無不合，爰分別酌定相當之擔保金額宣告之，併准許
    之；至原告敗訴部分，其假執行之聲請已因失所附麗，自應予駁回。
據上論結，本件原告之訴為一部有理由，一部無理由，依民事訴訟法第七十九條但書
、第八十五條第二項、第三百九十條第二項、第三百九十二條，判決如主文。
中      華      民      國    八十九    年      五      月     廿九     日
                                  臺灣苗栗地法院民事庭
~B法      官  高  敏  俐
右為正本，係照原本作成。
如對本判決上訴，須於判決送達後廿日內向本院提出上訴狀。
~B法院書記官  陳  蕙  楠
中      華      民      國    八十九    年      五      月     廿九     日


司法院資訊處製作；財團法人民間司法改革基金會備份。
